臺灣台北地方法院民事裁定　九十一年小上字第二八號
　　上　訴　人　甲○○
　　被　上訴人　乙○○
　　法定代理人　蔡燕卿
右當事人間損害賠償事件，上訴人對於中華民國九十年五月十七日本院台北簡易庭九
十年度店小字第四號第一審判決提起上訴，本院裁定如左：
    主      文
上訴駁回。
第二審訴訟費用新台幣貳佰陸拾參元由上訴人負擔。
    理      由
一、按對小額程序第一審裁判之上訴或抗告，非以其違背法令為理由，不得為之。上
    訴狀內應記載上訴理由，表明下列各款事項：一、原判決所違背之法令及其具體
    內容；二、依訴訟資料可認為原判決有違背法令之具體事實，民事訴訟法第四百
    三十六條之二十四第二項、第四百三十條之二十五定有明文。又上訴狀內未表明
    上訴理由者，上訴人應於提起上訴後二十日內，提出理由書於原審法院；未提出
    者，無庸命其補正，由原第二審法院以裁定駁回之，為民事訴訟法第四百三十六
    條之三十二第二項準用同法第四百七十一條、第四百四十四條第一項所明定。是
    對於小額程序之第一審裁判提起上訴時，如上訴論旨並未具體指出原審認定事實
    有如何違反法令情事，更未具體指明其所違反法令之條項或其內容，自不得謂已
    合法表明上訴理由，其上訴難認為合法，最高法院七十年度台上字第七二０號判
    例意旨可資參照，而屬上訴不合程式，第二審法院應依同法第四百三十六條之三
    十二第二項準用同法第四百四十四條第一項以裁定駁回之，最高法院七十二年度
    台聲字第一一三號裁判意旨亦可參照。
二、再按民事訴訟法第四百六十八條規定，判決不適用法規或適用不當者，為違背法
    令，而判決有同法第四百六十九條所列各情形之一者，為當然違背法令。是當事
    人提起上訴，如依民事訴訟法第四百六十八條規定，以原審判決有不適用法規或
    適用法規不當為理由時，其上訴狀或理由書應有具體之指摘，並揭示該法條之條
    項或其內容。若係成文法以外之法則，應揭示該法則之旨趣。倘為司法院解釋、
    或本院之判例，則應揭示該解釋、判例之字號或其內容。如依民事訴訟法第四百
    六十九條所列各款情形為理由時，其上訴狀或理由書，應揭示合於該條款之事實
    。上訴狀或理由書如未依此項方法表明，或其所表明者，顯與上開法條規定之情
    形不相合時，及難認為已對原審判決之違背法令有具體之指摘，其上訴自難認為
    合法。
三、本件上訴意旨略以：
（一）事故發生時，上訴人汽車於台北市○○○路○段七十六號前（師大門口左側）
      ，剛駛出路邊停車格，已經離開停車位約有兩個車身遠，因當時後方是紅燈，
      所以各車道上幾無行車，上訴人在第四線慢車道欲轉開入內線快車道（單邊計
      有四線車道），因剛駛出路邊停車格，所以車速較慢，而被上訴人騎機車從左
      後方過來，因為是三個人共騎，為躲避警察取締罰款，所以欲從內線超車搶時
      間，當發覺上訴人要換車道時，因為機車超載體積龐大，且重量約計一三０公
      斤，操控困難，以致難以控制閃避。當上訴人發覺左後方有車突然靠近時，立
      即煞車，卻仍閃避不及，但因車速緩慢且即時煞車，因此只有機車後座小孩的
      腳擦碰到上訴人汽車左前角，其他人、車都毫髮未傷，因是極輕微擦碰，小孩
      的右腳部只留有微乎其微擦痕，可以說沒真正受傷，因當時兩造互相指認對方
      違規，爭執不下後報警處理，警察到場，被上訴人執意到醫院檢查，當時小孩
      還好新奇笑嘻嘻跑上坐警車。
（二）到達台大醫院時，被上訴人要求一大堆檢驗，醫生護士查看後認為沒事，連擦
      藥都不必，當時警察都在場，因互相爭執不下，因此警察作事故筆錄，並查扣
      雙方駕照，當時上訴人自認倒楣，誤認已經沒事，所以沒有詳述發生交通擦碰
      情形，做完筆錄後上訴人及警察即離開醫院。不料事後得知被上訴人又折返醫
      院，一再要求醫生給予醫療，此乃台大醫院診療記錄之由來，經得知該診療記
      錄僅有其要求之照Ｘ光及冰敷等醫療行為，並無擦破皮、擦傷、紅腫、烏青、
      挫傷、撕裂傷等傷害之記載。既然醫院係被動受被上訴人要求才作檢查，顯見
      只是居於應付求醫者心理不平衡因素而作，不能因此作為傷害告訴之依據。至
      於另一張中醫診所診療單實不知所由何來，經查係家庭式一人中醫診所開出，
      所稱受傷竟然比台大醫院時為重，醫療費用高達新台幣（下同）八千四百元，
      此顯然違反常理，令人懷疑有勾結詐欺保險金之嫌，該診療單應不足作為證據
      。而在區公所調解時，被上訴人要求一萬元賠償金，卻不提出醫療憑據，以致
      無法請領責任險，因此調解不成，被上訴人可能因單據不實擔心保險給付有問
      題，才不願提出，顯見其居心可異，其所要求之精神賠償金更屬無理要求。
（三）交通單位所認定之違規裁決顯然失之草率，因當時汽車駛出路邊停車格，在慢
      車道上已經離開停位約有兩個車身遠，是因打算直接開入內線快車道才發生擦
      碰，為何會變成「起駛前不讓行進中車輛優先通行」之違規認定，如果說對方
      是汽車，上訴人變換車道未讓直行車先行，或剛要駛出停車格未讓直行車先行
      ，這才是上訴人違規，但事實並非如此，雖經一再申訴仍無效，交通單位之裁
      決實有不公，難道說只因為對方是小車，發生交通事故時駕駛大車者就是不對
      ？難怪道路上到處可見機車不走最右線慢車道，而與汽車爭道，危險穿梭於汽
      車群間，反正一旦出事時，可向駕駛汽車者請求醫療費及精神賠償金。
四、經查：上訴人雖提出前述上訴意旨指摘原審判決不當，然究其內容，係就原審對
    於上訴人應負過失，以及被上訴人是否受有損害之認定事實、取捨證據為不當加
    以指摘，尚難認已具體指出原審上開職權之行使有如何違反法令之情事，更未指
    明其所違反法令之條項或內容。況原判決理由業已說明係以本院九十年度北交簡
    字第一七二二號刑事簡易判決卷宗中所附資料等證物為認定事實、形成心證之依
    據，上訴人僅空言主張不應負擔前述費用，復未具體揭示原判決尚有何合於民事
    訴訟法第四百六十九條所列各款之事實，揆諸前揭說明，自不得謂已合法表明上
    訴理由。綜上，其上訴不合程式，顯難認為合法，自應由第二審法院以裁定駁回
    之。
五、據上結論，本件上訴為不合法，依民事訴訟法第四百三十六條之三十二第二項、
    第四百四十四條第一項、第九十五條、第七十八條，裁定如主文。
中　　　華　　　民　　　國　　九十一　　年　　　三　　　月　　　五　　　日
                                        民事第六庭審判長法官　鄭純惠
                                                  法      官  黃明發
                                                  法      官  林孟皇
右為正本係照原本作成
本件不得上訴
中　　　華　　　民　　　國　　九十一　　年　　　三　　　月　　　五　　　日
　　　　　　　　　　　　　　　　　　　　　　　　　法院書記官　劉寶鈴
